【裁判字號】    97,上訴,2874
【裁判日期】    970808
【裁判案由】    毒品危害防制條例
【裁判全文】
臺灣高等法院刑事判決                97年度上訴字第2874號
上  訴  人  臺灣板橋地方法院檢察署檢察官
被      告  乙○○
                    現於臺灣台北看守所羈押中
指定辯護人  本院公設辯護人己○○
上列上訴人因被告違反毒品危害防制條例案件，不服臺灣板橋地
方法院97年度訴字第61號，中華民國97年5月16日第一審判決（
起訴案號：臺灣板橋地方法院檢察署96年度偵字第23138號、282
72號），提起上訴，本院判決如下：
    主  文
上訴駁回。
    理  由
一、公訴意旨略以：被告乙○○基於販賣第一級毒品海洛因之犯
    意聯絡，於不詳時、地，向真實姓名年籍不詳壬○○○○○
    之成年男子等人，販入數量不詳之第一級毒品海洛因後，以
    其所持用之0000000000號行動電話為聯絡工具，分別於下列
    時地販賣第一級毒品海洛因予丙○○：96年7月2日上午7
    時許，以其持用之0000000000號行動電話與丙○○持用之00
    00000000號行動電話聯繫後，在臺北縣三重市○○路某庚○○○○○○，以1000元之價格，販賣海洛因（數量不詳）予
    丙○○。96年7月20日上午8時許，以其上開行動電話與丙○○持用之0000000000號行動電話聯繫後，在臺北縣新莊市
    甲○○下堤防邊馬路旁，以1000元之價格，販賣海洛因（數
    量不詳）予丙○○。因認被告乙○○涉犯有違反毒品危害防
    制條例第4條第1項之販賣第一級毒品罪嫌云云。
二、證據能力：辯護人辯稱：丙○○警詢係審判外陳述，無證據
    能力等語，然查：證人丙○○經原審傳拘無著，致無從到庭
    作證，有傳喚通知書與拘票在卷可證（原審卷第151頁之2至
    第151頁之5），似已所在不明，而該警詢筆錄，並無違法取
    供之情況，且有關販賣毒品案件，所謂買受人之陳述，本為
    證明犯罪事實存否所必要，因此，依刑事訴訟法第159條之3
    第3款規定，當有證據能力，辯護人所辯，尚有誤會。
三、按犯罪事實應依證據認定之，無證據不得認定其犯罪事實；
    又不能證明被告犯罪者應諭知無罪之判決，刑事訴訟法第15
    4條第2項及第301條第1項分別定有明文。又刑事訴訟法上所
    謂認定事實之證據，係指足以認定被告確有犯罪行為之積極
    證據而言，該項證據自須適合於被告犯罪事實之認定，始得
    採為斷罪資料，事實之認定應憑證據，如未發現相當證據，
    或證據不足以證明，自不能以推測或擬制之方法，以為裁判
    之依據；次按認定不利於被告之事實，須依積極證據，茍積
    極之證據本身存有瑕疵而不足為不利於被告事實之認定，即
    應為有利於被告之認定，更不必有何有利之證據，而此用以
    證明犯罪事實之證據，猶須於通常一般人均不至於有所懷疑
    ，堪予確信其已臻真實者，始得據以為有罪之認定，倘其證
    明尚未達到此一程度，而有合理性之懷疑存在，致使無從為
    有罪之確信時，即應為無罪之判決；最高法院82年度臺上字
    第163號著有判決、同院76年度臺上字第4986號、30年度上
    字第816號及最高法院29年上字第3105號、40年臺上字第86
    號亦分別著有判例可資參照。再按刑事訴訟法第154條第2項
    規定：被告之自白，不得作為有罪判決之唯一證據，仍應調
    查其他必要之證據，以察其是否與事實相符。其立法旨意乃
    在防範被告自白之虛擬致與真實不符，故對自白在證據上之
    價值加以限制，明定須藉補強證據以擔保其真實性。又利用
    非共同被告之共犯之自白或其他不利於己之陳述，作為認定
    其他共同被告犯罪之證據，不特與利用該被告自己之自白作
    為其犯罪之證明同有自白虛偽性之危險，亦不免有嫁禍於其
    他共同被告而為虛偽供述之危險。故就刑事訴訟法第156條
    第2項之立法意旨觀之，非共同被告之共犯之自白或其他不
    利於己之陳述，固得作為認定其他共同被告犯罪之證據，但
    不得作為有罪判決之唯一證據，仍應調查其他必要之證據，
    以察其是否與事實相符，亦即仍須有補強證據以擔保該共犯
    自白之真實性，始得採為斷罪之依據，並非絕對可由法院自
    由判斷該共犯之自白或不利於己之陳述之證明力。若不為補
    強證據之調查，而專憑此項供述據為其他共同被告犯罪事實
    之認定，即與上開規定有違。矧修正前肅清煙毒條例第九條
    第一項之施用毒品罪，供出毒品來源因而破獲者，得減輕其
    刑，該條例第11條定有明文；則施用毒品之人，如供其毒品
    來源因而破獲者，既得藉以邀求寬典減輕其刑，為擔保其所
    為不利於其他共同被告（對向共犯）之陳述之真實性，尤應
    有足以令人確信其陳述為真實之補強證據。又上開所謂共犯
    ，包括任意共犯及必要共犯（含對向犯罪之共犯）。所謂補
    強證據，則指除該自白或不利於己之陳述本身之外，其他足
    以證明自白之犯罪事實確具有相當程度真實性之證據而言；
    雖所補強者，非以事實之全部為必要，但亦須因補強證據與
    自白之相互利用，足使犯罪事實獲得確信者，始足當之；最
    高法院88年度台上字第2295號，87年度台上第3182號、第34
    71號、第3472號、第4348號分別著有判決可資參照。
四、公訴人認被告涉犯違反毒品危害防制條例第4條第1項之販賣
    第一級毒品罪犯行，無非係依：1、丙○○於警詢及偵查中
    之證詞。2、被告持用之0000000000號行動電話於96年7月2
    日7時47分12秒、96年7月20日7時56分36秒、8時50分56秒之
    通訊監察譯文等為據。惟訊據被告堅決否認有此犯行，辯稱
    ：從未販賣海洛因予丙○○，丙○○為警查獲，認為是我報
    警，所以說我賣毒等語，經查：
（一）證人丙○○於警詢稱：向「大頭」之男子購買毒品海洛因
      ，大約3、4次。第一次於96年7月上旬，在臺北縣板橋市
      ○○路廟前，向辛○○○○○購買1千元海洛因，數量大
      約0點1公克，是撥打「大頭」所持用之0000000000門號與
      「大頭」聯繫購買毒品事宜。第二次是於96年7月中旬，
      也是打「大頭」所持用之0000000000門號與「大頭」聯絡
      ，相約在臺北縣三重市○○街福客多超商前交易毒品海洛
      因，是以1千元代價向「大頭」購買毒品，數量不清楚。
      第三次是於96年7月下旬，是辛○○○○○之男子主動撥
      打丙○○持用之0000000000門號聯繫，並相約臺北縣新莊
      市甲○○下以1000元之代價向「大頭」購買毒品海洛因，
      惟數量不清楚云云（96年度偵字第28272號卷第86頁、87
      頁）；於偵訊則證稱：向被告買過毒品海洛因約3、4次；
      於96年7月2日在三重市○○路的庚○○○○○○路口，向
      被告乙○○買1千元的海洛因。於96年7月20日在靠近新莊
      市甲○○下堤防邊的馬路交易，向被告乙○○買1千元的
      海洛因云云（同上偵卷第97頁）。就購買毒品海洛因之次
      數，於警詢或稱：約3、4次；或稱：96年7月上旬、中旬
      、下旬共3次；於偵訊或稱：約3、4次；或稱：96年7月2
      日，7月20日二次等語，前後不一，非無瑕疵可指，尚難
      遽信。何況，證人丙○○於警詢、偵訊均稱：僅施用毒品
      海洛因，未施用安非他命等語在卷（同上偵卷第85頁、87
      頁及第96頁），惟其尿液送檢驗結果，則含有甲基安非他
      命類陽性反應與鴉片類陽性反應等情，有臺灣尖端先進生
      技醫藥股份有限公司濫用藥物檢驗報告在卷足憑（臺灣板
      橋地方法院檢察署97年度毒偵字第752號偵卷第16-17頁）
      ，則其警詢、偵訊說辭，亦與鑑定證據有不符之處，是其
      說詞之憑信性，不無欠缺，再者，本案經警持搜索票於96
      年11月22日，至證人丙○○於台北縣樹林市○○街35之6
      號4樓住處搜索，並未搜得查獲可疑之毒品海洛因或其他
      毒品等情，有搜索票、搜索筆錄及扣押物品目錄表等在卷
      足憑（96年度偵字第28272號卷第78頁至第83頁、第85頁
      ），是證人丙○○上開說辭，亦乏物證佐證，因此，能否
      以其曾施用海洛因乙節，而置其他有瑕疵、且無證據可佐
      之陳述於不顧，即據為不利被告之認定？殊有疑問。
（二）有關公訴人所指監聽譯文部分：被告雖不否認為其聲音，
      惟否認係販毒之聯繫，經查：觀諸（1）被告乙○○持用
      之前開0000000000號行動電話（代號Ａ）於96年7月2日7
      時47分12秒與與丙○○持用之0000000000號行動電話（代
      號Ｂ）聯絡之通訊監察譯文載：「Ｂ：我小林！現在找你
      方便嗎？」，「Ａ：好啦！我在三重龍門路。」，「Ｂ：
      就是那天福客多那邊嗎？」，「Ａ：對！」，「Ｂ：你不
      要睡著喔！」，「Ａ：好的。」等語（同上偵卷第92頁）
      ，（2）被告乙○○持用之前開0000000000號行動電話（
      代號Ａ）於96年7月20日上午8時許，與丙○○持用之0000
      000000號行動電話（代號Ｂ）聯絡之通訊監察譯載：「Ｂ
      ：我小林！」，「Ａ：我在三重。」，「Ｂ：我在中永和
      這邊。」，「Ａ：你來甲○○下步阜邊。」，「Ｂ：我等
      一下要去亞東醫院。」，「Ａ：那到新莊甲○○下。」，
      「Ｂ：好的。」；「Ｂ：我在全家這邊。」，「Ａ：我知
      道，我快到了，一分鐘。」等語（同上偵卷第94頁），固
      係約定見面時地，然似未有談論購買毒品海洛因及其價格
      及數量，核與一般買賣毒品雙方之通話，大都以一張、二
      張，硬的、軟的等暗語，代表購買數量及價格等情，並不
      相符，而約定見面之原因繁多，尚不能遽認係買賣毒品。
      尚難據為不利被告之認定。
（三）至於證人丙○○於警詢、偵訊固指稱上開監聽譯文即是向
      被告買毒品海洛因乙節，然比對證人丙○○於警詢稱：七
      月初是在板橋市○○路廟前，七月下旬大頭主動打電話給
      我說：怎麼那麼久沒連絡，這次東西不錯。相約在新莊市
      甲○○下買一千元海洛因等語（同上偵卷第86頁），而上
      開7月2日監聽譯文所載見面地點，似為三重市○○路附近
      ，並非板橋市，且7月20日監聽譯文，亦無：怎麼那麼久
      沒連絡，這次東西不錯等語，是證人丙○○所述，顯與監
      聽譯文不符，有瑕疵可指，不能輕信。
（四）公訴人指被告電話聯繫販賣安非他命予他人，亦未明確論
      及價格數量，因此不能以譯文未有價格數量，即認證人丙○○所述不可採乙節，經查：有關被告販賣第二級毒品部
      分，業經原審判處有期徒刑八年確定，觀諸該案賣予丁○○、戊○○等之監聽譯文載：五張或四張或二張等情（偵
      字第23138號卷第62-63，86頁），顯然是價格數量之暗語
      ，與上開被告與丙○○之監聽譯文，連此類暗語均無之情
      況，並不相同，是公訴人此部分所指，尚有誤會。
（五）至於證人丙○○於偵訊稱：電話中未提及交易多少，是因
      為被告說不要在電話中說要買毒品的事等語（偵字第2827
      2號卷第97頁），然查：買賣豈有不提及數量價格者？何
      況，毒品交易乃違法行為，若不事先聯繫妥當，販售者如
      何準備毒品？是證人丙○○所指，似與常情不符，何況，
      參酌上開丁○○、戊○○監聽譯文，均以暗語方式提及毒
      品交易數量等情，並無不能提及之情況，是證人丙○○所
      指，亦與之不符，不能採信。
（六）另台灣台北看守所函原審並檢送被告請人帶出之紙條及被
      告自白乙節（原審卷第61，63，66-67頁），被告辯稱：
      因為我沒賣給丙○○，而賣海洛因罪很重，所以請人帶信
      給他，請他不要害我等語，有關被告寫給丙○○之紙條載
      ：跟他說開庭有傳他的話，叫他開庭說有打電話叫我幫他
      拿東西，我有答應，可是我失約，所以沒有幫他拿到東西
      等（原審卷第63頁），按此固涉及被告欲勾串證人之問題
      ，惟參酌被告所辯，縱不成立，亦不能以之為其有罪之證
      據之法理，能否以被告意圖串證，即認其有罪？尚有商榷
      餘地。
（七）被告辯稱：丙○○為警查獲，認為是我報警，所以說我賣
      毒乙節，並無證據可佐，不能採信，惟不能因此，即反推
      被告確有賣毒品予丙○○。
綜上，被告辯稱：未買海洛因予丙○○等語，非不可採，且公訴
人所舉證據，尚有合理懷疑空間，而不能證明被告確有販賣第一
級毒品海洛因之犯行；此外又查無其他積極事證足以證明被告有
犯賣毒品海洛因之犯行，是不能證明被告涉犯販賣毒品海洛因罪
，揆諸首揭法條及說明，自應諭知無罪。
五、原審同此認定，諭知被告無罪，核無不合，檢察官上訴，未
    提新事證，猶對原有證據為爭執，難認有理由，應予駁回。
據上論結，應依刑事訴訟法第368條，判決如主文。
本案經檢察官李良忠到庭執行職務。
中    華    民    國    97    年    8     月    8     日
                  刑事第十八庭審判長法  官  吳鴻章
                                    法  官  陳健順
                                    法  官  周政達
以上正本證明與原本無異。
如不服本判決，應於收受送達後十日內向本院提出上訴書狀，其
未敘述上訴之理由者並得於提起上訴後十日內向本院補提理由書
（均須按他造當事人之人數附繕本）。
                                    書記官  莊昭樹
中    華    民    國    97    年    8     月    8     日


司法院資訊處製作；財團法人民間司法改革基金會備份。
